【裁判字號】    98,訴,1948
【裁判日期】    981231
【裁判案由】    偽證
【裁判全文】
臺灣臺北地方法院刑事判決              98年度訴字第1948號
公  訴  人  臺灣臺北地方法院檢察署檢察官
被      告  甲○○
上列被告因偽證案件，經檢察官提起公訴（98年度偵緝字第2290
號），被告於本院準備程序進行中，就被訴事實為有罪之陳述，
經本院告知簡式審判程序意旨，並聽取公訴人及被告之意見後，
本院合議庭裁定由受命法官獨任依簡式審判程序審理，並判決如
下：
    主  文
甲○○證人，於執行審判職務之公署審判時，於案情有重要關係
之事項，供前具結，而為虛偽陳述，處有期徒刑月。緩刑貳年
，並應自本判決確定之日起個月內向公庫支付新臺幣萬元。
    事  實
一、甲○○於民國96年間擔任址設臺北市○○區○○路5段446號
    「佑新診所」護士期間，明知96年4月25日下午8時許，有8
    名真實姓名、年籍均不詳之成年男子（下稱不詳成年男子）
    與江中和先後進入上開診所，前揭不詳成年男子多次開關該
    診所之玻璃門及將候診室之報章恣意丟擲在地，藉此發出聲
    響迫使乙○○中斷看診，江中和主張其係合夥人及診所房屋
    承租人而有使用佑新診所之權利，並表示要立即更換門鎖，
    妨礙乙○○在佑新診所看診權利之事實，竟因不願得罪斯時
    仍為其上司之江中和，而基於偽證之犯意，於97年12 月5日
    本院審理97年度易字第2397號被告江中和妨害自由案件（下
    稱前案）時，就上揭與案情有重要關係之事項，以證人身份
    供前具結後，故意虛偽證稱：「（當天有無一群黑衣人進入
    診所？）沒有。」、「（江中和與徐律師進來以後，乙○○
    有無繼續看診？）有。」、「（全部都有看完還是有請病人
    先離開？）她有繼續看診，江中和他們來時裡面還有病人，
    我出來時，剛好有個病人要來掛號，我看沒有辦法繼續看，
    所以請他下次再來。」、「（為何妳認為乙○○沒有辦法繼
    續看？）因為江中和要找乙○○，若是他們要聊很久，病人
    會等很久。」、「（他們有無丟報紙、雜誌？）我們沒有訂
    報紙，他們沒有丟雜誌。」、「（那天有無一個姓簡的人來
    找乙○○醫師？）沒有。」、「（是否知道江中和或楊景傑
    要找乙○○講何事？）我不知道。」、「（既然不知道，為
    何擅自作主把病人叫走？）我以為他們進去如果聊很久，病
    人會等很久，所以我把病人叫走」云云，足以使審判結果發
    生錯誤。嗣因前案承審法官發覺甲○○之前揭證述，均與前
    案其他證人乙○○、顏偉斌、許元順、簡政淵、趙清崑就上
    開事項之證述大相庭逕，而查悉上情，故而不採信其證詞，
    仍為江中和有罪之判決，嗣江中和不服上訴，經臺灣高等法
    院於98年3月24日以98年度上易字第343號判決上訴駁回確定
    。
二、案經本院及乙○○告發由臺灣臺北地方法院檢察署檢察官偵
    查起訴。被告於本院準備程序進行中，就被訴事實為有罪之
    陳述，經本院告知簡式審判程序意旨，並聽取公訴人及被告
    之意見後，本院合議庭裁定由受命法官獨任依簡式審判程序
    審理。
    理  由
一、前揭犯罪事實，業據被告甲○○於本院審理時坦承不諱（見
    本院卷第15頁反面至第16頁），核與告發人乙○○所指訴之
    情節相符（見臺灣臺北地方法院檢察署98年度他字第7718號
    偵查卷宗〈下稱98年他字第7781號卷〉第1頁至第3頁），又
    96年4月25日下午8時許，有8名不詳成年男子與前案被告江
    中和先後進入佑新診所，不詳成年男子多次開關該診所玻璃
    門及將候診室之書籍恣意丟擲在地，藉此發出聲響迫使告發
    人中斷看診，前案被告江中和主張其係合夥人及診所房屋承
    租人而有使用佑新診所之權利，並表示要立即更換門鎖，妨
    礙告發人在佑新診所看診權利之事實，亦據證人乙○○（見
    98年他字第7781號卷第35至第37頁）、顏偉斌（見98年他字
    第7718號第42頁反面至第44頁反面）、許元順（見98年他字
    第7781號卷第24頁反面至第25頁）、簡政淵（見98年他字第
    7781號卷第25 頁反面至第26頁）、趙清崑（見98年度他字
    第7718號偵查卷宗第26頁反面）於前案審理時證述綦詳。此
    外，並有被告於前案即本院97年12月5日97年度易字第2397
    號之審判筆錄、證人結文（見臺灣臺北地方法院檢察署98年
    度偵字第16650號卷第14頁至18頁反面、第27頁反面）、本
    院97年度易字第2397號刑事判決、臺灣高等法院98年度上易
    字第343號刑事判決（見98年他字第7718號第54頁至第65頁
    ）各1份附卷可稽，足徵被告前開出於任意性之自白與事實
    相符，堪以採信。本案事證明確，被告犯行堪以認定，應依
    法論科。
二、按刑法上之偽證罪，為形式犯，不以結果之發生為要件，證
    人於供前或供後具結而就案情有重要關係事項，故為虛偽陳
    述，其犯罪即成立，而該罪所謂於案情有重要關係之事項，
    則指該事項之有無，足以影響於裁判之結果者而言，至於其
    虛偽陳述，法院已否採為裁判或檢察官據為處分之基礎，或
    有無採為基礎之可能，皆於偽證罪之成立無影響，最高法院
    71年臺上字第8127號、84年臺上字第3949號分別著有判例意
    旨可資參照。核被告所為，係犯刑法第168條證人於執行審
    判職務之公署審判時，於案情有重要關係之事項，供前具結
    而為虛偽陳述之偽證罪。爰審酌被告並無前科，素行尚可，
    有臺灣高等法院被告前案紀錄表1份在卷可考，其因不願得
    罪他人，一時失慮，而為上開犯行，妨害證據之真實，危害
    國家司法權之行使，所為實非可取，惟念其犯後終能知所悔
    悟而於本院坦承犯行，並當庭表示悔悟之意（見本院卷第24
    頁反面），態度良好，暨其品行、智識程度、生活狀況、所
    造成之損害程度等一切情狀，量處如主文所示之刑。
三、末查，被告未曾受有期徒刑以上刑之宣告，有臺灣高等法院
    被告前案紀錄表1份在卷可稽，其因一時失慮，偶罹刑典，
    犯後已坦承犯行，深具悔意，應認被告經此偵審程序及刑之
    宣告後，當知所警惕，本院因認前開對其所宣告之刑以暫不
    執行為適當，爰依刑法第74條第1項第1款之規定，宣告緩刑
    2年，另考量被告僅因一時鄉愿，不願得罪他人，即於本院
    前案審理作證時就案情有重要關係之事項為虛偽之證言，顯
    見其法治觀念有所偏差，為促使其日後得以知曉尊重法治之
    觀念，本院認除前開緩刑宣告外，尚有賦予被告一定負擔之
    必要，遂併諭知被告於緩刑期間之本判決確定後3個月內應
    向公庫支付新臺幣（下同）30,000元，以勵自新兼收惕儆之
    效。
四、至被告雖於本案審理時自白犯罪，然其所虛偽陳述之前案即
    被告江中和妨害自由案件，已於98年3月24日判決確定之情
    ，有臺灣高等法院98年度上易字第343號判決1份附卷可參，
    被告自無從依刑法第172條之規定予以減輕或免除其刑，併
    此敘明。
據上論斷，應依刑事訴訟法第273條之1第1項、第299條第1項前
段，刑法第168條，第74條第1項第1款、第2項第4款、第3項，判
決如主文。
本案經檢察官蒲心智到庭執行職務。
中    華    民    國    98    年    12    月    31  日
                  刑事第十庭  法  官  謝昀璉
上正本證明與原本無異。
如不服本判決應於收受送達後10日內向本院提出上訴書狀，並應
敘述具體理由；其未敘述上訴理由者，應於上訴期間屆滿後20日
內向本院補提理由書（均須按他造當事人之人數附繕本）「切勿
逕送上級法院」。告訴人或被害人如對於本判決不服者，應具備
理由請求檢察官上訴，其上訴期間之計算係以檢察官收受判決正
本之日期為準。
                              書記官  鄭雅文
中    華    民    國    99    年    1     月    4     日
附錄本判決論罪科刑依據之法條：中華民國刑法第168 條。
中華民國刑法第168 條
（偽證罪）
於執行審判職務之公署審判時或於檢察官偵查時，證人、鑑定人
、通譯於案情有重要關係之事項，供前或供後具結，而為虛偽陳
述者，處7 年以下有期徒刑。

司法院資訊處製作；財團法人民間司法改革基金會備份。
